【裁判字號】    89,台上,5284
【裁判日期】    890904
【裁判案由】    妨害兵役
【裁判全文】
最高法院刑事判決                              八十九年度台上字第五二八四號
    上  訴  人  甲○○
右上訴人因妨害兵役案件，不服台灣高等法院台南分院中華民國八十九年六月七日第
二審判決（八十九年度上訴字第五五七號，起訴案號：台灣台南地方法院檢察署八十
七年度偵字第四八四二號），提起上訴，本院判決如左：
    主  文
上訴駁回。
    理  由
按刑事訴訟法第三百七十七條規定，上訴於第三審法院，非以判決違背法令為理由，
不得為之。是提起第三審上訴，應以原判決違背法令為理由，係屬法定要件。如果上
訴理由狀並未依據卷內訴訟資料，具體指摘原判決不適用何種法則或如何適用不當，
或所指摘原判決違法情事，顯與法律規定得為第三審上訴理由之違法情形，不相適合
時，均應認其上訴為違背法律上之程式，予以駁回。本件原判決綜合調查證據之結果
，認上訴人甲○○犯有妨害兵役治罪條例第三條第五款役齡男子意圖避免徵兵處理，
居住處所遷移，無故不申報，致未能辦理徵集罪（為累犯）之事實，因認第一審判決
論上訴人以上開罪名，並依刑法第四十七條累犯之規定加重其刑後，量處有期徒刑
月，為無不合，予以維持，駁回上訴人在第二審之上訴，已詳認定犯罪事實之依據
及憑以認定之理由，從形式上觀察，原判決並無違背法令情形。上訴意旨謂：上訴人
所犯竊盜案執行完畢後，即返回設籍之台南縣永康市○○○街七四巷二一號居住，且
多次至台南縣永康市公所兵役課洽詢兵役問題，上訴人未曾離開該處所，徵兵通知是
否依法送達，不能令人無疑，上訴人絕無妨害兵役之犯意等語，係就原判決已詳為論
斷與說明之事項，再為事實上之爭執，殊非適法之第三審上訴理由。又原判決既認定
上訴人為役齡男子，意圖避免徵兵處理，居住所遷移無故不申報，致未能辦理徵集，
則原判決論上訴人以妨害兵役治罪條例第三條第五款罪刑，適用法則洵無違誤。再戶
籍法第二十條第一項規定：遷出戶籍管轄區域三個月以上，應為遷出之登記，乃行政
上之戶籍管理規定，不影響上訴人成罪。至原判決事實欄認上訴人「竟意圖避免兵役
」，於理由內卻說明：「被告一時疏忽未依規定申報新住居所」，但審度判決全文，
理由之說明應係筆誤，除得由原審法院裁定更正外，尚不足生影響於判決主旨。此外
，上訴人徒憑己意，對原審職權之適法行使及原判決理由已詳為論斷之事項，任意爭
辯，顯與法定上訴第三審之形式要件不符，其上訴違背法律上之程式，應予駁回。
據上論結，應依刑事訴訟法第三百九十五條前段，判決如主文。
中      華      民      國    八十九    年      九      月      四      日
                              最高法院刑事第七庭
                                  審判長法官  謝  家  鶴
                                        法官  洪  文  章
                                        法官  花  滿  堂
                                        法官  陳  世  淙
                                        法官  洪  佳  濱
      右正本證明與原本無異
                                              書  記  官
中      華      民      國    八十九    年      九      月     十八     日


司法院資訊處製作；財團法人民間司法改革基金會備份。
